臺灣雲林地方法院刑事裁定
111年度毒聲字第239號
聲  請  人  臺灣雲林地方檢察署檢察官
被      告  廖勃倫


上列被告因違反毒品危害防制條例案件（聲請案號：111 年度聲
觀字第200 號，偵查案號：111 年度毒偵字第750 號），經檢察
官聲請送觀察、勒戒，本院裁定如下：
    主  文
甲○○施用第二級毒品，應送勒戒處所觀察、勒戒。
    理  由
一、聲請意旨略以：被告甲○○基於施用第二級毒品之犯意，於民
    國111 年6 月6 日上午10時26分為臺灣雲林地方檢察署（下
    稱雲林地檢署）觀護人室採尿時起回溯96小時內之某時許，
    在不詳地點，以不詳方式，施用第二級毒品甲基安非他命1 
    次。嗣於111 年6 月6 日上午10時26分許，因其係受保護管
    束人，為雲林地檢署觀護人室採尿送驗，結果呈安非他命、
    甲基安非他命陽性反應。爰依毒品危害防制條例第20條第1 
    項規定，聲請裁定將被告送勒戒處所觀察、勒戒等語。
二、犯毒品危害防制條例第10條之罪者，檢察官應聲請法院裁定
    ，或少年法院（地方法院少年法庭）應先裁定，令被告或少
    年入勒戒處所觀察、勒戒，其期間不得逾2 月，毒品危害防
    制條例第20條第1 項定有明文。按（修正前）毒品危害防制
    條例第24條第1 項明定：「本法第20條第1 項及第23條第2 
    項之程序，於檢察官先依刑事訴訟法第253 條之1 第1項、
    第253 條之2之規定，為附命完成戒癮治療之緩起訴處分時
    ，或於少年法院（地方法院少年法庭）認以依少年事件處理
    法程序處理為適當時，不適用之。」亦即檢察官對施用毒品
    之被告得為「附命緩起訴」處分，排除觀察、勒戒及起訴（
    含聲請簡易判決處刑）規定之適用，而檢察官得為緩起訴處
    分之對象，包括初犯及5 年後（〈修正後〉3 年後）再犯、5 
    年內（〈修正後〉3 年內）再犯之施用毒品者。若上開「附命
    緩起訴」處分經撤銷時，自應回復為原緩起訴處分不存在之
    狀態，由檢察官就該次施用毒品行為依法為相關處分，並不
    能等同曾受「觀察、勒戒或強制戒治」之處遇而逕行起訴（
    最高法院110 年度台非字第98號判決意旨參照）。
三、被告於偵查中經傳喚未到庭。惟查：
㈠、被告於111 年6 月6 日上午10時26分許為雲林地檢署觀護人
    室採集之尿液，經臺灣檢驗科技股份有限公司濫用藥物實驗
    室檢驗，結果呈安非他命、甲基安非他命陽性反應，且被告
    尿液所檢驗出之甲基安非他命濃度達1206ng/ml、安非他命
    濃度達568ng/ml，均高於濫用藥物尿液檢驗作業準則公告之
    閾值（即甲基安非他命濃度≧500ng/ml且安非他命≧100ng/ml
    ）等情，此有臺灣檢驗科技股份有限公司濫用藥物檢驗報告
    （報告日期：111年6月20日、檢體編號：000000000號）、
    雲林地檢署施用毒品犯尿液檢體監管紀錄表、毒品犯採尿具
    結書、採尿情形報告書各1 份（毒偵卷第7 至11頁）在卷可
    佐。
㈡、依毒品檢驗學上之常規，尿液中含毒品成分反應所使用之檢
    驗方法，對於受檢驗者是否確有施用毒品行為之判斷，在檢
    驗學常規上恆有絕對之影響，其以酵素免疫分析或薄層定性
    分析等方式為初步篩檢者，因具有相當程度偽陽性之可能，
    如另以氣/液相層析、質譜分析等較具公信力之儀器為交叉
    確認，因出現偽陽性反應之機率極低，足以據為對涉嫌人不
    利之認定，此為邇來我國實務所肯認，且為本院執行職務所
    知悉之事項。又毒品施用後於尿液、血液中可檢出之最大時
    限，與施用劑量、施用頻率、施用方式、施用者飲水量多寡
    、個人體質、代謝情況、檢體收集時間點及所用檢測方法之
    靈敏度等因素有關，因個案而異。又口服甲基安非他命後快
    速吸收，約有施用劑量之70% 在24小時內經尿液排出，一般
    於尿液中可檢出之最大時限，甲基安非他命1 至5 天，安非
    他命1 至4 天，有行政院衛生署管制藥品管理局（現改制為
    衛生福利部食品藥物管理署）97年12月31日管檢字第097001
    3096號函釋可參。再者，施用安非他命後，其尿液不致檢出
    甲基安非他命陽性反應，而施用甲基安非他命後，其尿液可
    檢出甲基安非他命和其代謝物安非他命成分，此有行政院衛
    生署管制藥品管理局（現改制為衛生福利部食品藥物管理署
    ）93年11月2 日管檢字第0930010499號函釋可佐。從而，被
    告上開尿液既係以氣相層析/質譜儀法進行確認檢驗，檢出
    安非他命、甲基安非他命陽性反應，揆諸上開說明，足認被
    告於111 年6 月6 日上午10時26分採尿時起往前回溯4 日（
    即96小時）內之某時，確有施用第二級毒品甲基安非他命之
    事實甚明。
四、被告未曾因施用毒品而經裁定觀察勒戒，其雖曾因施用第二
    級毒品犯行，經雲林地檢署檢察官以105 年度毒偵字第721
    號為附命緩起訴處分確定，緩起訴期間自105 年8 月12日起
    至107 年8 月11日止，惟因被告於緩起訴期間內故意更犯有
    期徒刑以上之罪，未完成戒癮治療，經雲林地檢署檢察官以
    106 年度撤緩字第139 號撤銷前揭緩起訴處分確定，有雲林
    地檢署檢察官106 年度撤緩字第139 號撤銷緩起訴處分書及
    臺灣高等法院被告前案紀錄表可資為證，則被告既未完成戒
    癮治療，依前揭判決意旨，認不論有無完成戒癮治療，均無
    法認得與觀察、勒戒或強制戒治已執行完畢之情形等同視之
    ，亦即仍有毒品危害防制條例第20條觀察、勒戒及強制戒治
    制度之適用，從而，檢察官本案聲請，程序上於法並無不合
    。　　
五、末按毒品危害防制條例第24條規定，該條例第20條第1 項及
    第23條第2 項程序，於檢察官先依刑事訴訟法第253 條之1
    第1 項、第253 條之2 之規定，為附命完成戒癮治療之緩起
    訴處分時，不適用之。前項緩起訴處分，經撤銷者，檢察官
    應依法追訴，乃採行「觀察、勒戒」與「緩起訴之戒癮治療
    」之雙軌模式。檢察官依前揭規定為附命完成戒癮治療之緩
    起訴處分前，倘斟酌個案情形，依毒品危害防制條例第20條
    第1 項規定聲請法院裁定令被告入勒戒處所觀察、勒戒，尚
    屬檢察官之自由裁量權。惟檢察官對前開雙軌模式之裁量，
    仍有一定界限，如裁量踰越法所容許範圍或有裁量權濫用情
    形，其自由裁量行為亦為違法；裁量濫用者，於表面形式上
    雖於授權範圍內行使權限，然裁量違反目的而悖於比例原則
    ，自須受司法審查，惟法院原則上應尊重檢察官職權之行使
    ，僅為有限之低密度審查，除檢察官之判斷有違背法令、事
    實認定有誤或其裁量有重大明顯瑕疵外，尚不得任意指為違
    法（臺灣高等法院暨所屬法院106年法律座談會刑事類提案
    第37號研討結果同此結論）。經查，被告雖未曾因施用毒品
    而經裁定觀察勒戒乙節，有臺灣高等法院被告前案紀錄表附
    卷足憑，然其所受前揭緩起訴處分，因於緩起訴期間之105 
    年12月間及106 年1 月間，2 度故意更犯施用第二級毒品甲
    基安非他命之犯行，致上開緩起訴處分遭撤銷等情，業如前
    述，且多次因施用毒品之犯行，經法院判處罪刑並執行完畢
    在案，猶未能戒除毒癮，又被告現於假釋期間，有2 次未依
    規定報到及採尿之紀錄，戒癮動機薄弱，有雲林地檢署觀護
    人簽呈在卷可按，難認被告能自我約束，是非拘束人身自由
    之戒癮治療能否有效協助被告戒除毒癮，實非無疑。此外，
    被告於偵查中經傳喚未到庭，未能積極面對自身之過錯，復
    本院撥打被告留存之行動電話，以電詢被告對於本案檢察官
    聲請觀察、勒戒之意見，然上開門號顯示為暫停使用等節，
    此有雲林地檢署點名單、未能施行戒癮治療之理由檢視表、
    本院111 年8 月10日公務電話紀錄單各1 份在卷可查，難認
    被告有按期接受緩起訴附命戒癮治療之可能性。從而，檢察
    官聲請令被告入勒戒處所施以觀察、勒戒，其裁量權之行使
    ，要難認有何違法或濫用其裁量權之情事。據此，本件聲請
    於法有據，應予准許。
六、依毒品危害防制條例第20條第1 項，裁定如主文。
中　　華　　民　　國　　111 　年　　8 　　月　　31　　日
                  刑事第三庭  法  官  蕭孝如

以上正本證明與原本無異。
如不服本裁定，應於裁定送達後5 日內向本院提出抗告狀（須附
繕本）。
                              書記官  鄭庭羽
中　　華　　民　　國　　111 　年　　8 　　月　　31　　日